臺灣雲林地方法院刑事判決　　　　　　　94年度簡上字第74號
上　訴　人
即　被　告　丙○○
選任辯護人　吳啟勳律師
右上訴人即被告因過失傷害案件，不服本院斗六簡易庭94年度六
簡字第45號中華民國94年4 月13日第一審簡易判決（聲請簡易判
決處刑書案號：台灣雲林地方法院檢察署93年度偵字第3974號）
，提起上訴，本管轄之第二審合議庭認應依通常程序審理，逕為
第一審判決如下︰
    主  文
原判決撤銷。
丙○○無罪。
    理  由
壹、程序方面：
    本案檢察官原係聲請以簡易判決處刑，並經本院斗六簡易庭
    為第一審判決，但被告應受無罪判決之諭知，依刑事訴訟法
    第452 條、第451 條之1 第4 項但書第3 款規定，原應適用
    通常程序審判，不得以簡易判決處刑，本院管轄之第二審合
    議庭依同法第455 條之1 第3 項、第369 條第2 項規定，逕
    為第一審判決。
貳、實體方面：
一、公訴意旨如檢察官聲請簡易判決處刑書之記載（詳如附件）
    。
二、本件公訴人認被告涉犯過失傷害罪嫌，無非以告訴人乙○○
    （原名：鄭春興）指訴：被告並未對員工實施特殊作業安全
    衛生教育訓練等語，及行政院勞工委員會中區勞動檢查所（
    下簡稱中區勞檢所）職業災害檢查報告書之檢查內容為依據
    。訊之上訴人即被告堅決否認有何過失傷害犯行，辯稱：被
    告於實際工作中均有對員工實施安全衛生教育，況本件告訴
    人乙○○所受之傷害並非吊車操作不當所致，實因告訴人與
    甲○○堆置鋼筋不當，致鋼筋突然滑落之偶發原因所致，被
    告有無實施安全衛生訓練與本件事故之發生並無因果關係等
    語。
三、經查：
(一)告訴人確因本件意外事故，受有左下肢皮膚壞死、左脛、腓
    骨骨折之傷害，已據告訴人指訴明確，並有診斷證明書1 紙
    附卷可佐。然應審究者，乃告訴人所受之傷害，究係因吊車
    操作不慎所致，抑或係因鋼筋堆置不當所致？證人即當天與
    告訴人同在現場工作之甲○○於本院審理時到庭證稱：告訴
    人所受之傷害係因已經吊妥堆置之鋼筋中有一綑滑落而壓傷
    的，與吊車之操作無關等語（見本院94年7 月6 日審判筆錄
    第8 頁），告訴人於本院審理中亦為相同之指述（同年7 月
    13日本院審判筆錄第4 頁），卷附之中區勞檢所職業災害檢
    查報告書亦認定，堆置鋼筋時未將重心放穩，為本件災害發
    生之間接原因（偵查卷第21頁），足見告訴人所受之傷害，
    純係因吊掛作業後之鋼筋未妥善堆置而滑落壓傷，與吊車之
    操作並無關聯，因此中區勞檢所職業災害檢查報告書中提及
    ：固定式起重機操作人員、起重機吊掛作業人員未受特殊作
    業安全衛生教育訓練，及對於起重機之作業，未規定一定之
    運轉指揮信號等情（同上卷頁），即與本件意外事故之發生
    無關，公訴人援引此部分論述，認定被告之過失責任，容有
    誤會。
(二)公訴人復以：被告未依勞工安全衛生教育訓練規則第13條及
    勞工安全衛生法第23條第1 項規定，對新僱或在職勞工應施
    以從事工作及預防災變所必要之安全衛生教育訓練，因而導
    致本件災害事故之發生，據此認定被告之過失責任云云。然
    被告辯稱：伊於實際工作中均有對員工實施安全衛生教育等
    語，證人甲○○於本院審理中亦證稱：初進公司時，其他員
    工會在旁教導如何施作，老闆（即被告）亦會教導應注意的
    事項等語（本院94年7 月6 日審判筆錄第4 頁），足認被告
    上開辯解尚屬可採。參酌勞工安全衛生教育訓練規則第13條
    及勞工安全衛生法第23條第1 項並未規定此種安全衛生教育
    訓練實施的方式與形式，且其立法意旨係在促使雇主對新僱
    或在職勞工確實施予必要之安全衛生教育訓練，以避免勞工
    職業災害之發生，故所著重者應在有無實施必要之安全衛生
    教育訓練，至於實施的形式與方式則並非該法條所規範之重
    點，被告既實質上有對員工施予必要之安全衛生教育，即已
    善盡此部分注意義務，自難以形式上無此種安全衛生教育訓
    練課程之安排，即認被告有疏未注意施予必要安全衛生教育
    訓練之過失情事。
(三)再按刑法上之過失，其過失行為與結果間，在客觀上有相當
    因果關係始得成立。所謂相當因果關係，係指依經驗法則，
    綜合行為當時所存在之一切事實，為客觀之事後審查，認為
    在一般情形下，有此環境、有此行為之同一條件，均可發生
    同一之結果者，則該條件即為發生結果之相當條件，行為與
    結果即有相當之因果關係，最高法院著有72年台上字第192
    號刑事判例可資參照。本件災害之發生，乃因告訴人與證人
    甲○○在鋼筋堆置作業時堆置不當，致鋼筋突然滑落，而壓
    傷告訴人，已如前述，而鋼筋堆置時應注意其重心之穩固，
    以避免滑落，乃事理之常，縱被告未實施安全衛生教育訓練
    ，告訴人及證人甲○○衡情亦知上情，詎渠二人於堆置作業
    時疏未注意及此，致鋼筋滑落而壓傷告訴人，足見二人上開
    堆置作業之疏失與告訴人所受傷害間有相當因果關係，而與
    被告有否實施安全衛生教育訓練並無必然之關聯性。準此，
    退一步言，縱被告未實施安全衛生教育訓練，亦與告訴人所
    受之傷害間並無相當因果關係。
    綜上所述，公訴人所舉之證據，均無法使本院形成被告有罪
    之心證，其犯罪即屬不能證明，依法自應諭知無罪之判決。
    原審未予詳察，遽予論罪科刑，尚有未合，被告丙○○上訴
    意旨，否認犯罪，指摘原判決不當，為有理由，應由本院將
    原判決，並依法改判為無罪之諭知。
據上論斷，應依刑事訴訟法第455 條之1 第3 項、第369 條第1
項前段、第2 項、第452 條、第451 條之1 第4 項第3 款、第
364條、第301條第1項前段。
本案經檢察官姜智仁到庭執行職務
中　　華　　民　　國　　94　　年　　7 　　月　　27　　日
                  刑事第六庭 審判長 法  官 王增瑜
                                    法  官 蔡世芳
                                    法  官 趙家光
以上正本證明與原本無異。
如不服本判決，應於判決送達後10日內，向本院提出上訴狀。
                                    書記官 蕭應欽
中　　華　　民　　國　　94　　年　　7 　　月　　27　　日
